【裁判字號】    89,親,7
【裁判日期】    890531
【裁判案由】    否認子女
【裁判全文】
臺灣臺東地方法院民事判決  八十九年度親字第七號
    原      告    乙○○
    被      告    丙○○
    兼法定代理人  甲○○
右當事人間否認子女事件，本院判決如左：
    主    文
確認被告丙○○（男，民國八十八年四月二十六日於臺北縣板橋市三源醫院出生）非
原告與被告甲○○之婚生子。
訴訟費用由被告共同負擔。
    事    實
甲、原告方面：
一、聲明：求為判決如主文第一項所示。
二、陳述：
    原告與被告甲○○於民國七十六年十月二十七日結婚，雙方於八十五年年底即分
    居，並於八十九年二月十七日離婚，詎原告於八十八年十二月間申辦戶籍謄本時
    ，始知八十八年四月二十五日被告甲○○竟產下一子丙○○，惟如前述，原告自
    八十五年年底已與被告甲○○分居，縱被告丙○○係兩造婚姻關係存續期間出生
    ，亦顯非原告之子，為此訴請確認被告丙○○非原告與被告甲○○之婚生子。
三、證據：提出戶籍謄本一份為證。
乙、被告方面：
一、聲明：同意原告之請求。
二、陳述：
    對原告訴之聲明及陳述之事實均無意見。
丙、本院依職權囑託法務部調查局第六處就原告與被告丙○○血緣關係為鑑定。
    理    由
一、按關於認諾及訴訟上自認或不爭執事實之效力之規定，於否認子女之訴，不適用
    之，民事訴訟法第五百九十四條定有明文；此乃係因否認子女之訴，涉及生父之
    血統與非婚生子女之身分，與社會公益有關，處分權主義於此種訴訟應為適當限
    制之故，惟法院以此認諾之情形，為其自由心證判斷事實真偽之部分資料，仍無
    不可（參照最高法院二十九年上字第五十六號判例）；經查被告甲○○於本院言
    詞辯論期日承認被告丙○○非其與原告所生之子女，顯已承認原告之主張為正當
    ，揆諸首開法條規定，雖不能即認有認諾之效力，而逕為被告敗訴之判決，惟本
    院仍得採為判斷系爭事實真偽之資料。又按訴狀送達後，原告雖不得將原訴變更
    或追加他訴，惟否認子女之訴，由夫起訴者，必須以妻及子女為共同被告，故原
    告於訴狀送達被告甲○○後方追加子女丙○○為被告，核與民事訴訟法第二百五
    十五條第一項第五款之規定相符，應予准許，合先敘明。
二、原告主張原告與被告甲○○於民國七十六年十月二十七日結婚，雙方於八十五年
    年底即分居，並於八十九年二月十七日離婚，詎原告於八十八年十二月間申辦戶
    籍謄本時，始知被告甲○○竟於八十八年四月二十五日產下一子丙○○等情，業
    據提出戶籍謄本一份為證，並為被告所不否認，應堪信為真正。
三、按妻之受胎，係在婚姻關係存續中者，推定其所生子女為婚生子女；前項推定，
    如夫妻之一方能證明妻非自夫受胎者，則得提起否認之訴，惟應於知悉子女出生
    之日起一年內為之；又前開所稱之受胎期間，係指從子女出生日回溯一百八十一
    日起至第三百零二日止，民法第一千零六十三條、第一千零六十二條第一項分別
    定有明文。查被告丙○○於八十八年四月二十五日出生，而原告與被告甲○○之
    婚姻關係至八十九年二月十七日始結束，有戶籍謄本一份在卷可稽，則被告丙○
    ○確係在原告與被告甲○○之婚姻關係存續期間受胎所生，參諸前開規定，自應
    推定被告丙○○為原告之婚生子。茲原告否認被告丙○○為其所出，而提起本訴
    ，即應證明被告丙○○非被告甲○○自原告受胎所生。
四、查原告自八十五年年底即未與被告甲○○同居共住，被告丙○○確非被告甲○○
    自原告受胎所生之事實，亦為被告甲○○所自認。另據本院依職權囑託法務部調
    查局第六處就原告及被告丙○○之血緣關係鑑定結果，依據遺傳法則，被告丙○
    ○之ＤＮＡ  ＳＴＲ系統ＦＧＡ、Ｄ５Ｓ８１８、Ｄ２１Ｓ１１、Ｄ１６Ｓ５３
    ９式；ＤＡＮ  ＶＮＴＲ  Ｄ１Ｓ８０式；ＤＮＡ  ＰＭ式之ＰＭ  ＬＤＬＲ；
    Ｙ  ＤＮＡ式之ＤＹＳ３８５－Ｉ、ＤＹＳ３８９－II、ＤＹＳ３９０、ＤＹＳ
    ３９２、ＤＹＳ３９３等各項型別與原告各項相對應之型別均矛盾，因此認為原
    告與被告丙○○間無血緣關係等情，有法務部調查局八十九年四月十五日（８９
    ）陸（四）字第八九一二九六四二號鑑定通知書一件在卷可稽，足見原告前開主
    張之事實，應堪信為真實。
五、綜上所述，被告丙○○既非被告甲○○自原告受胎所生，原告並於知悉被告丙○
    ○出生之日起一年內提起本件訴訟，則其訴請確認被告丙○○非原告之婚生子，
    即非無據，為有理由。
六、據上論結，原告之訴為有理由，爰依民事訴訟法第七十八條、第八十五條第一項
    前段，判決如主文。
中      華      民      國    八十九    年      五      月    三十一    日
                                    臺灣臺東地方院法院民事庭
                                         審判長法官  簡慧娟
                                               法官  張震武
                                               法官  范智達
右為正本係照原本作成
如對本判決上訴須於判決送達後廿日內向本院提出上訴狀
中      華      民      國    八十九    年      五      月    三十一    日
~B法院書記官  李春菊


司法院資訊處製作；財團法人民間司法改革基金會備份。
